臺灣高等法院刑事判決　　　　　　　 100年度上易字第1548號
上　訴　人
即　被　告　陳俊達
選任辯護人　粘舜權律師
　　　　　　鍾欣惠律師
上列上訴人因侵占案件，不服臺灣板橋地方法院99年度易字第79
號，中華民國100年5月13日第一審判決（起訴案號：臺灣板橋地
方法院檢察署98年度偵字第16097號），提起上訴，本院判決如
下：
    主  文
上訴駁回。
    事實及理由
一、本案經本院審理結果，認第一審以上訴人即被告陳俊達先後
    二次犯刑法第336條第2項之業務侵占罪。所犯二罪，應分論
    併罰。並依累犯規定，各處有期徒刑柒月、玖月，且定應執
    行刑為有期徒刑壹年貳月。認事用法及量刑均無不當，應予
    維持，並引用第一審判決書記載之事實、證據及理由（如附
    件）。
二、被告上訴意旨略以：就起訴書所載被告侵占告訴人劉瑞萱新
    台幣(下同)3萬元委任費及3千元法院規費部份而言，該部分
    款項被告收取後即交予事務所法務朱維民轉交周印德，並無
    侵佔行為；就起訴書所載被告侵占告訴人張珣杰37萬5970兀
    聲請假扣押費用部份，該部份之款項被告收取後亦已交予朱
    維民，此部分與被告無涉，被告絕無侵占犯行云云。
三、經查:
(一)被告不否認伊係永妙聯合法律事務所(下稱永妙事務所)擔任
    法務部門主任，負責接洽客戶、代理該事務所收取客戶交付
    之款項等業務，並有於原審判決書事實欄所載時地，代表永
    妙事務所收受劉瑞萱、張珣杰等人交付之款項。復有被告簽
    立之收據、委任契約書、收據、假扣押聲請狀等件在卷可稽
    ，自堪信為真實。
(二)證人朱維民於警詢時稱:「我擔任法務一職，周印德是我主
    管，陳俊達是主任，我負責替客戶往來法院及撰寫狀紙等工
    作。(你受理客戶辦理業務及收取費用部分，是否會向主管
    周印德或主任陳俊達等人回報?)會。我們都依規定將案件辦
    理完畢，並將所收取的費用都交回給主管周印德」(見偵卷
    第10、12頁)。證人周印德於原審亦證稱:「我是永妙律師事
    務所助理，我是在八十九年間開始服務。(對於永妙事務所
    處理客戶款項流程是否瞭解?)主任跟客戶收錢之後，他必須
    要交給我，我再交給律師」(見原審卷第71頁)。可知被告所
    收取費用均應直接交給周印德，被告上訴意旨所稱所收取款
    項均交予朱維民轉交周印德云云，與處理客戶款項流程顯然
    不符。
(三)再依卷附被告於98年3月24日簽立之切結書所載內容，亦足
    徵被告確有業務侵占之犯行。
(四)卷查被告於檢察官二次偵查均供:本件二件案件，伊均有將
    向客戶收取之現金及契約書交予周印德等情(見偵卷第157、
    172頁)。並未稱交給朱維民或交予朱維民轉交周印德，嗣於
    原審及本院審理時，始翻異前詞，改稱交給朱維民云云，是
    該翻異之詞，即非可採。
(五)至被告於本院審理時，又提出97年10月17日之估價單，內載
    「張珣杰保證金375970」云云，以為有向張珣杰所收款項交
    予朱維民之證據，惟該估價單上並無朱維民之簽名，自難執
    為有利之證據。
四、綜上，本件事證已明。原審基此認定，而予論罪科刑，核無
    違誤。被告上訴意旨仍否認犯罪，應認為無理由，而予駁回
    。
據上論斷，應依刑事訴訟法第373條、第368條，判決如主文。
本案經檢察官黃朝貴到庭執行職務。
中    華    民    國  100    年    8    月    10    日
                  刑事第十八庭審判長法  官  吳鴻章
                                    法  官  林銓正
                                    法  官  曾淑華
以上正本證明與原本無異。
不得上訴。
                                    書記官  葉金發
中    華    民    國   100    年    8     月    10    日
附件:
臺灣板橋地方法院刑事判決                99年度易字第79號
公  訴  人  台灣板橋地方法院檢察署檢察官
被      告  陳俊達  男  33歲（民國○○年○ 月○○日生）
                    身分證統一編號：Ｚ000000000號
                    住台北縣新莊市○○路○段505 號10樓
選任辯護人  粘舜權律師
            鍾欣惠律師
上列被告因侵占案件，經檢察官提起公訴（98年度偵字第16097
號），本院判決如下：
    主      文
陳俊達意圖為自己不法之所有，而侵占對於業務上所持有之物，
累犯，處有期徒刑柒月；又意圖為自己不法之所有，而侵占對於
業務上所持有之物，累犯，處有期徒刑玖月。應執行有期徒刑壹
年貳月。
    事      實
一、陳俊達前曾於民國89年、92年間，因公共危險、過失傷害等
    案件，經國防部高等軍事法院、台灣台北地方法院先後判決
    處有期徒刑一年二月、五月確定，經更定執行刑為一年五月
    ，於93年6 月2 日縮刑期滿執行完畢。詎仍不知警惕，於96
    年初起，任職於址設在台北縣土城市（現改制為新北市土城
    區○○○路○段316 號「永妙聯合法律事務所」（以下簡稱
    ：永妙事務所）擔任法務部門主任，負責接洽客戶、代理該
    事務所收取客戶交付之款項等業務，為從事業務之人。詎其
    明知向客戶收取款項後，應即交回該事務所，竟分別為下列
    犯行：
（一）先於97年7 月16日下午6 時30分許，在上址永妙事務所內
      ，代表永妙事務所與劉瑞萱接洽法律諮詢業務時，收受劉
      瑞萱委託永妙事務所辦理更生及債務清償而交付之費用新
      台幣（下同）三萬元（另收取規費三千元）後，基於意圖
      為自己不法所有之犯意，利用業務上保管應收帳款之機會
      ，變易持有為所有，將該等款項侵占入己。嗣因劉瑞萱於
      98年3 月間收受本院民事執行處房屋鑑價通知，察覺有異
      ，向永妙事務所主管周印德詢問，始查悉上情。陳俊達嗣
      於98年3 月24日簽立切結書向周印德坦承侵占劉瑞萱交付
      之三萬元，並於98年4 月間返還前開款項予永妙事務所。
（二）再於97年10月16日，至台北縣八里鄉（現改制為新北市八
      里區）下罟215 之6 號富豊滾輪成型機械有限公司，代表
      永妙事務所與張珣杰接洽法律諮詢業務時，收受張珣杰委
      託永妙事務所辦理民事假扣押而交付之費用三十七萬五千
      九百七十元後，基於意圖為自己不法所有之犯意，利用業
      務上保管應收帳款之機會，變易持有為所有，將該等款項
      侵占入己。嗣因張珣杰察覺有異，於98年5 月7 日向台灣
      士林地方法院詢問，始查悉上情。
二、案經劉瑞萱、張珣杰訴由新北市政府警察局土城分局移送台
    灣板橋地方法院檢察署檢察官偵查起訴。
    理      由
一、本案認定犯罪事實所用之證據，經檢察官、被告陳俊達、辯
    護人於本院審理時同意將該等證據資料列為證據調查，本院
    審酌上開證據資料作成時之情況，並無不適當之情形，且證
    明力並未明顯偏低，依刑事訴訟法第159 條之5 第1 項規定
    ，均應具有證據能力。
二、訊據被告固不否認有於前開時、地，代表永妙事務所收受劉
    瑞萱、張珣杰等人交付之款項等事實，惟矢口否認有何犯行
    ，辯稱：伊收受前該款項後，係轉交給永妙事務所之法務助
    理朱維民，沒有侵占該等款項云云。
三、本院查：
（一）上揭有關被告如何於擔任永妙事務所法務部門主任期間，
      代表永妙事務所收受劉瑞萱、張珣杰交付之前開款項等事
      實，為被告所不否認，並經證人劉瑞萱、張珣杰、周印德
      等人於警詢、偵查及本院審理時證述明確，並有被告簽立
      之收據、委任契約書、收據、假扣押聲請狀等件在卷可稽
      ，應堪信為真實。
（二）而被告擔任永妙事務所法務部門主任，於收受客戶交付之
      委託費用後，應將單據（二聯式）及款項交予主管周印德
      ，並非交予法務助理朱維民等情，業據證人周印德於本院
      審理時證述明確；且依被告於98年3 月24日簽立之切結書
      記載：「本人陳俊達今因業務侵占‧‧‧劉瑞萱債清代辦
      總金額新台幣六萬元整已收三萬元整‧‧‧，已被本人陳
      俊達全數侵占花用且無剩餘‧‧‧」，有該切結書附卷可
      稽（見98年度偵字第16097 號卷第166 頁），是被告於收
      受劉瑞萱、張旬杰交付之款項後，並非轉交予朱維民，而
      係挪供己用等情，應堪認定。
（三）至證人朱維民雖以自白書具狀向本院陳述被告有將張珣杰
      、劉瑞萱交付之款項轉交予朱維民，而朱維民私自佔用張
      珣杰交付之款項云云。然審酌該自白書之性質係證人於審
      判外之書面陳述，核屬傳聞證據，且證人朱維民經本院多
      次傳喚、拘提，均無正當理由未到庭，無從擔保前開自白
      書內容之憑信性，尚難為被告有利之認定。
（四）綜上所述，本案事證明確，被告犯行，洵堪認定。
四、核被告所為，係先後二次犯刑法第336 條第2 項之業務侵占
    罪。被告所犯上開二罪，犯意各別、時間相隔超過三月，應
    予分論併罰。查被告有如前所述之前案紀錄，於93年6 月2
    日縮刑期滿執行完畢，有台灣高等法院被告前案紀錄表附卷
    可稽，其於受徒刑之執行完畢後，五年以內故意再犯有期徒
    刑以上之罪，均為累犯，俱應依刑法第47條第1 項規定加重
    其刑。
五、爰審酌被告之素行、犯罪之動機、目的僅為一己之私利，侵
    占之款項數額，業已返還劉瑞萱部分之金額予永妙事務所，
    及犯罪後之態度等一切情狀，分別量處如主文所示之刑，並
    定其應執行之刑，以示懲儆。
據上論斷，應依刑事訴訟法第299 條第1 項前段，刑法第336 條
第2 項、第47條第1 項、第51條第5 款，刑法施行法第1 條之1
第1 項、第2 項前段，判決如主文。
本案經檢察官王家春到庭執行職務。
中    華    民    國    100    年    5    月    13    日
            刑事第七庭  審判長法  官  彭全曄
                              法  官  張兆光
                              法  官  林鈺琅